臺灣高等法院民事判決　　　　　　　　　　　　　　　九十二年度上字第八九六號
　　上　訴　人　中央產物保險股份有限公司
　　法定代理人　宋道平
　　上　訴　人　明台產物保險股份有限公司
　　法定代理人　陳曉堂
　　共同訴訟代理人　林昇格律師
　　複代理人　　林淑娟律師
　　　　　　　　高宏文律師
　　　　　　　　汪士凱律師
　　被 上訴 人　五崧捷運股份有限公司
　　法定代理人　邱文賢
　　被 上訴 人　甲○○
　　共同訴訟代理人　程學文律師
　　複代理人　　葉淑珍律師
右當事人間損害賠償事件，上訴人對於中華民國九十二年八月十二日臺灣新竹地方法
院九十一年度訴字第七二五號第一審判決提起上訴，經本院於九十三年六月二日言詞
辯論終結，判決如左：
    主      文
原判決廢棄。
被上訴人五崧捷運股份有限公司、甲○○應連帶給付上訴人中央產物保險股份有限公
司新台幣壹佰伍拾萬壹仟肆佰貳拾陸元、連帶給付上訴人明台產物保險股份有限公司
新台幣參拾貳萬壹仟柒佰參拾肆元及均自民國九十一年九月二十六日起至清償日止，
按週年利率百分之五計算之利息。
第一審及第二審之訴訟費用由被上訴人五崧捷運股份有限公司、甲○○連帶負擔。
本判決所命給付，於上訴人中央產物保險股份有限公司、明台產物保險股份有限公司
分別以新台幣伍拾萬元、壹拾萬元供擔保後得假執行；但被上訴人五崧捷運股份有限
公司、甲○○如於執行標的物拍定、變賣或物之交付前，分別以新台幣壹佰伍拾萬壹
仟肆佰貳拾陸元、參拾貳萬壹仟柒佰參拾肆元或同額之華南商業銀行可轉讓定期存單
為上訴人中央產物保險股份有限公司、明台產物保險股份有限公司預供擔保，得免為
假執行。
    事      實
甲、上訴人中央產物保險股份有限公司（下稱中央產險公司）、明台產物保險股份有
    限公司（下稱明台產險公司）（以下合稱上訴人等二人）方面：
  壹、聲明：
    一、原判決廢棄。
    二、右廢棄部分，被上訴人應連帶給付中央產險公司新台幣（下同）壹佰伍拾萬
        壹仟肆佰貳拾陸元、明台產險公司參拾貳萬壹仟柒佰參拾肆元及均自起訴狀
        繕本送達之翌日起至清償日止，按年利率百分之五計算之利息。
    三、第一審及第二審之訴訟費用由被上訴人等連帶負擔。
    四、上訴人等二人願供擔保，請准宣告假執行。
  貳、陳述：除與原判決記載相同者，茲引用之外，補稱略以：
    一、系爭貨物於更換碼頭時，顯可再重新固定，而被上訴人甲○○於倒車時竟未
        重新插入固定檔鐵板，且未關上後車門，顯見其有過失。
    二、本件貨主台灣積體電路股份有限公司（下稱台積電公司）與被上訴人五崧捷
        運股份有限公司（下稱五崧公司）所訂之「進出口通關業務合約書」係混合
        契約，其合約內容係包含報關、運輸及起卸作業。故系爭貨損發生之時點雖
        已為運送階段末了之後，惟起卸作業仍係五崧公司所負責，則台積電公司自
        不可能發生任何受領遲延之情形。
    三、本件公證報告內容已載明證人蕭高敏係於貨損發生後於民國（下同）八十九
        年九月二十七日即已抵達台積電公司之倉庫進行勘驗，且實務上公證報告製
        作本需費時調查，不因製作時間於貨損發生後而無證據能力。又證人蕭高敏
        確係依其專業而為本案之陳述，則其證言自屬可採。
    四、系爭貨物之品名係為「IRIS-6 INCH RETICLES UF」，與原證四商業發票、
        原證五被上訴人所為報關之進口報單及原審原證一公證報告所為記載之品名
        相同；又進口報單上之貨物價格亦與商業發票上之價格相同，顯見商業發票
        足以為系爭貨物價格之證明。至上訴人等二人所提公證報告之照片，最末一
        頁之四楨照片係為另案之公證照片，則其標籤所載之商業發票編號當與本案
        不同。
乙、被上訴人五崧公司、甲○○（以下合稱被上訴人等二人）方面：
  壹、聲明：上訴駁回，如受不利判決，請准提供現金或同額之華南商業銀行可轉讓
      定期存單為擔保，宣告免假執行。
  貳、陳述：除與原判決記載相同者，茲引用之外，補稱略以：
    一、五崧公司與台積電公司簽署之「進出口通關業務合約書」第六條規定，該合
        約之有效期間自九十年一月一日至九十一年十二月三十一日止，本件運送顯
        不在上開合約書效力所及範圍內，則上訴人依上開合約書，為任何權利主張
        ，即顯非可採。
    二、系爭貨物於停妥台積電碼頭後，由台積電人員點收貨物，更係由台積電人員
        以堆高機負責完成搬移作業，則系爭貨物於交付台積電公司後，五崧公司對
        台積電公司所負之本件報關及運送契約責任，均已履行完畢，五崧公司於貨
        物交付後，並不對台積電公司負任何其他起卸義務。縱認被上訴人甲○○之
        臨時移車行為，仍係為執行運送契約職務所必要且相關之行為，則仍屬本件
        運送之範圍，從而，被上訴人等自得主張本件請求權業因時效經過而消滅。
    三、被上訴人甲○○當時已將貨物停靠於台積電公司之空的碼頭，等待台積電負
        責人員收領貨物，然台積電公司就已提出之本件給付，無正當理由拒絕受領
        ，即應依民法第二百三十七條負受領遲延責任，且甲○○就系爭貨損，並無
        任何故意或重大過失，被上訴人等就受領遲延中發生之貨損，自無庸負責。
    四、台積電公司人員無理拒絕於空的卸貨碼頭點收系爭貨物，進而要求甲○○移
        動車輛，台積電公司人員有關受領系爭貨物之權利行使，顯有違誠信原則，
        被上訴人等二人就其權利濫用行為所致之損害，自不應負損害賠償責任；或
        至少應認台積電公司人員就系爭貨損之發生，為與有過失，被上訴人應可依
        民法第二百一十七條規定，主張減輕或免除本件賠償金額。
    五、證人蕭高敏並未親自聞見本件事故發生，又公證報告於九十一年五月三十一
        日始製作，距事故發生逾一年八個月，則證人證詞及公證報告均不具任何證
        據能力，不得作為本件貨損之證明。
    六、上訴人所提原證八公證報告之照片，最末一頁右欄第一幀照片標籤所載之商
        業發票編號與原證四之商業發票編號，並不相同。顯見，原證四之商業發票
        ，並非系爭貨物之商業發票，自不能作為系爭貨物價值之證明。
    理    由
一、上訴人等二人主張訴外人台積電公司於八十九年九月二十四日自荷蘭進口ＩＲＩ
    Ｓ－６　ＩＮＣＨ　ＲＥＴＩＣＬＥＳ　ＵＦ一具（下稱系爭貨物），運送抵中
    正國際機場後，委由被上訴人五崧公司於同年月二十六日以箱型保稅卡車運送，
    而被上訴人五崧公司並指派受僱人即被上訴人甲○○駕駛，詎在運抵台積電公司
    進行卸貨作業時，因被上訴人甲○○未注意地形本為略具傾斜之坡度，亦未再重
    新放置檔鐵固定貨物，也未再關閉車廂後門，即逕行移動車身，致上開貨物因慣
    性作用自車箱向後滑脫摔落地面，貨主台積電公司因此受有二百一十四萬四千八
    百九十四元之損失。被上訴人甲○○就此貨損之發生係有過失，自應負侵權行為
    損害賠償責任。五崧公司為甲○○之僱用人，應與甲○○負連帶損害賠償責任。
    上訴人等二人與台積電公司簽訂「共同保險契約」，其承保比例為中央產險公司
    百分之七十，明台產險公司百分之十五，富邦產物保險股份有限公司為百分之十
    五；中央產險公司已依此比例理賠台積電公司一百五十萬一千四百二十六元，而
    明台產險公司已理賠三十二萬一千七百三十四元，並已受讓被保險人台積電公司
    就本件貨損所得主張之一切損害賠償請求權，故上訴人等二人自得依保險法第五
    十三條及民法關於債權讓與之規定提起本件請求，同時以起訴狀繕本之送達為債
    權讓與之通知等情。爰依民法第一百八十四條、第一百八十八條規定，求為命被
    上訴人等二人連帶給付中央產險公司壹佰伍拾萬壹仟肆佰貳拾陸元；給付明台產
    險公司參拾貳萬壹仟柒佰參拾肆元及均自起訴狀繕本送達之翌日起至清償日止，
    按年利率百分之五計算之利息之判決。
    被上訴人等二人則以：被上訴人甲○○是依託運人台積電公司負責人員之指示，
    進行貨物運送及卸載事宜，則因此發生之貨損，即無過失可言，自不應負任何損
    害賠償責任。縱認上訴人有本件損害賠償請求權，惟查本件運送終了時為八十九
    年九月二十六日，則依民法第六百二十三條、公路法第五十四條規定，請求權時
    效亦於九十年九月二十六日屆滿，被上訴人五崧公司亦得為時效消滅之抗辯。又
    雖上訴人係基於侵權行為法律關係主張，惟實務係採請求權相互影響見解，亦即
    其損害賠償請求權之時效期間仍應受民法第六百二十三條、公路法第五十四條規
    定之影響，縮短為一年。另縱認五崧公司應負損害賠償責任，惟因託運人台積電
    公司於委託運送貨物時並未聲明貨物之性質及價值，五崧公司亦得依公路法第六
    十四條規定主張三千元之單位限制賠償責任。又如認五崧公司不得依公路法第六
    十四條規定，主張單位限制責任，則五崧公司亦得依與台積電公司之運送契約之
    約定，以運費之一百倍即四萬三千二百元，作為本件之最高賠償金額。至被上訴
    人甲○○部分則應類推適用海商法第七十六條之規定；或得將海商法第七十六條
    規定視為法理，依民法第一條之規定，得主張運送人即五崧公司所得主張之時效
    抗辯及責任限制等規定等語，資為抗辯。
二、上訴人等二人主張訴外人台積電公司自荷蘭進口系爭貨物抵達中正國際機場，委
    由五崧公司負責報關、提領貨物及運送，被上訴人甲○○為五崧公司之司機，於
    八十九年九月二十六日以箱型保稅卡車運送系爭貨物至台積電公司，於進行卸貨
    作業時，甲○○未關閉車廂後門，亦未重新放置檔鐵固定貨物，致系爭貨物自貨
    車車廂滑落地面而受損，上訴人中央產險公司、明台產險公司為系爭貨物之保險
    人，已分別依約賠償被保險人台積電公司一百五十萬一千四百二十六元、三十二
    萬一千七百三十四元，並已受讓被保險人台積電公司就系爭貨損所得主張之一切
    損害賠償請求權之事實，業據提出保險契約、代位求償收據、進出口通關業務合
    約書、公證報告、商業發票、進口報單、空運進口貨物事故報告、進口貨物進出
    倉申請書及運送單等件為證，且為被上訴人等二人所不爭執，堪信為真正。
三、上訴人主張系爭貨物是因被上訴人甲○○進行卸貨作業時，未注意地形為傾斜之
    坡度，未重新放置擋鐵固定貨物，亦未關閉車廂後門，即逕行移動車身發生貨損
    ，並非基於託運人台積電公司之指示，自有過失，而五崧公司為甲○○之僱用人
    ，即應同負連帶賠償責任等語，惟為被上訴人所否認，並以前詞置辯，故本件兩
    造爭執之事項為(一)被上訴人等二人就系爭貨物之損害有無過失；(二)上訴人等二人
    之損害賠償請求權，是否因罹於時效而消滅；(三)上訴人等二人所得請求賠償金額
    為多少。茲分述之。
四、被上訴人就系爭貨物之損害有無過失：
  (一)查運送系爭貨物之貨車後車箱內設有兩條滾輪軌道，在滾輪軌道上設有活動之檔
    鐵板，用以固定貨物，避免貨物滑出車箱，此有貨車照片在卷可稽（見本院卷第
    一一三頁），且為兩造所不爭執。被上訴人甲○○駕駛該貨車運送系爭貨物，就
    貨車後車箱內之設施，應知之甚詳，就貨車在行進時，應將置於車箱內之貨物以
    檔鐵板固定乙節，自無不能注意之情事。然查被上訴人等二人自承系爭貨物置於
    車箱最外面準備卸貨，甲○○在車門未關閉亦未放置檔鐵板固定系爭貨物之情形
    下，逕行移動貨車，致系爭貨物自車箱內滑落地面而損壞等語（見原審卷第一○
    五、一○六頁、本院卷第一○一頁），甲○○亦自承：「．．．台積電公司現場
    人員庫房人員李先生．．．要我將車開到另一碼頭下貨，．．．因碼頭有斜坡，
    所以我告知李先生，如果移車的話，貨就會掉下來．．．。」等語（見原審卷第
    一○四、一○五頁），足證甲○○在移動貨車前就已知系爭貨物置於滾輪軌道上
    ，如未放置檔鐵板加以固定，必會因車輛移動而滑動，如車箱門再未關閉，貨物
    勢必滑落出車箱外，竟仍未以檔鐵板固定，即逕行移動貨車，其就系爭貨物之損
    害自應負過失之責。
  (二)被上訴人等二人雖辯稱依當時情況，系爭貨櫃車門已打開並靠妥碼頭，因此，如
    欲關上貨櫃車門，必須先移動車子一段距離至可以將車門關上後，始可將車門關
    上，因此，在移車時，因貨櫃車門依當時情形無法關上，而載運系爭貨物之貨車
    當時處於滿車階段，因系爭貨物已處於卸貨狀態，故用以固定系爭貨物之檔鐵板
    ，當時已移除並用來固定車內之其他貨物，已無法再用來固定系爭貨物，系爭貨
    物即在無貨櫃門阻擋下發生掉落情形，甲○○就系爭貨損實無過失可言云云。惟
    查甲○○在移車時，該貨車門依當時情形固無法先行關上，但車內之滾輪軌道各
    滾輪間均有空隙，活動之檔鐵板可置於任一空隙，即可固定貨物，故縱使甲○○
    因準備卸貨而將檔鐵板移至後方用來固定車內之其他貨物，亦無不能在移車前再
    將檔鐵板移插至系爭貨物前之滾輪空隙之情事，如其將檔鐵板移插至系爭貨物前
    面，再行移車，系爭貨物斷無發生滑落車廂外之事，故被上訴人等二人執此辯稱
    甲○○無過失，並無可採。
  (三)被上訴人等二人又辯稱當時甲○○已將貨物停靠於台積電公司之空的碼頭，等待
    碼頭，等待台積電公司負責人員收領貨物，惟因台積電公司人員拒絕收領，並無
    理要求甲○○，將車輛移至隔壁之碼頭卸貨，則台積電公司就被上訴人已提出之
    本件給付，無正當理由拒絕受領，亦應負受領遲延責任，依民法第二百三十七條
    規定，被上訴人就遲延中之債務，亦僅就故意或重大過失，負其責任。而甲○○
    就系爭貨損並無任何故意或重大過失，因此，就本件受領遲延中發生之貨損，被
    上訴人等二人自無庸負責云云。惟查甲○○自承貨主事先未告知要停靠於何碼頭
    ；進碼頭時，貨主庫房人員要在後面進行指揮等語（見本院卷第一○五、一○六
    、一○八頁），足證甲○○應依台積電公司庫房人員指示停靠於指定之碼頭，然
    甲○○是在無庫房人員指揮之情形下，先將貨車打開停靠於碼頭後，再告知台積
    電公司庫房人員要卸貨（見原審卷第一○四頁），經庫房人員指示應停靠於另一
    碼頭卸貨，始有移車之情事發生，故如甲○○於貨車抵達台積電公司時，即先向
    庫房人員問明應停靠之碼頭，再依庫房人員指揮進碼頭，就無移車之必要。再觀
    之五崧公司與台積電公司所訂之進出口通關業務合約書之約定，五崧公司除執行
    貨物之報關、運輸業務外，尚負責貨品之起、卸作業之安全（見原審卷第八十頁
    ），而卸貨尚須台積電公司以堆高機為之，甲○○自應將系爭貨物置於台積電公
    司得以堆高機安全卸下之狀態，甲○○既未將貨車停靠在台積電公司指定之碼頭
    ，即難謂台積電公司已得以受領系爭貨物，故縱使台積電公司庫房人員有不移車
    就不簽收貨物之表示，亦不得謂台積電公司人員拒絕受領，被上訴人等二人執此
    辯稱僅就故意或重大過失，負其責任云云，亦無可採。
  (四)被上訴人等二人又辯稱台積電公司人員違反只要空的碼頭即可停靠卸貨點收貨物
    之運送慣例，無故要求甲○○臨時移車，足證台積電公司人員有關受領系爭貨物
    之權利行使，違反誠信原則，因而導致本件貨損發生，則被上訴人等二人不應就
    本件損害，負賠償責任或至少亦應認台積電公司人員就系爭貨損之發生，與有過
    失，被上訴人可依民法第二百一十七條規定，主張減輕或免除本件賠償金額云云
    。惟查證人即台積電公司庫房人員李玄章證稱「只要是空的碼頭就可以停靠。」
    等語，惟其亦證稱：「如堆高機無法進行卸貨，就會要求司機換別的碼頭停靠，
    另也有可能要求其開到另一地點以方便堆高機卸貨。」等語（見本院卷第一四
    四、一四五頁），而被上訴人等二人依進出口通關業務合約書之約定應負責貨品
    起、卸作業之安全，且卸貨尚須台積電公司以堆高機為之，則台積電公司為求堆
    高機卸貨之便，要求甲○○更換停靠之碼頭，不得謂違反誠信原則或與有過失，
    被上訴人等二人此部分抗辯亦無可採。
  (五)被上訴人等二人辯稱果如依上訴人之主張，本件貨損係於本件運送完成後，另一
    事故所生，則甲○○臨時移動車輛之行為，僅係單純應台積電公司之要求提供協
    助，既非屬運送契約義務範圍，自非屬執行職務之行為，而僅係被上訴人甲○○
    單純應台積電公司之要求提供協助，自不構成侵權行為或其他違反契約上之義務
    云云。惟查被上訴人等二人依約除負運送之責外，尚應負責貨品起、卸作業之安
    全，已如前述，則甲○○於系爭貨物運送完成後，仍應將系爭貨物安全卸下交付
    台積電公司受領，始完成其契約義務，而卸貨須台積電公司以堆高機為之，則在
    台積電公司受領貨物前，甲○○將系爭貨物置於堆高機得以卸貨之狀態，仍屬進
    出口通關業務合約書之約定範圍，甲○○在系爭貨物卸下前之過失行為所致之貨
    物損害，自應構成侵權行為，被上訴人等二人此部分抗辯仍無可採。
  (六)又被上訴人等二人辯稱上訴人所提之「進出口通關業務合約書」第六條規定，該
    合約之有效期間自民國九十年一月一日至九十一年十二月三十一日止，本件運送
    係八十九年九月二十六日，顯不在上開合約書效力所及範圍內，且合約之服務項
    目並無於內陸運送終了後之貨物起、卸義務云云，惟查縱認五崧公司與台積電公
    司間就本件運送所訂之合約內容與前述「進出口通關業務合約書」內容不同，但
    五崧公司既負有將系爭貨物自機場運送至台積電公司之義務，則在交付台積電公
    司受領前，自有使系爭貨物保持與運送前同一狀態之義務，縱被上訴人不負貨物
    起、卸義務，仍應就卸貨前即台積電公司受領前之過失行為負責，被上訴人等二
    人此部分抗辯並無可採。
五、上訴人之損害賠償請求權，是否因罹於時效而消滅：
  (一)民法第一百九十七條第一項前段規定：「因侵權行為所生之損害賠償請求權，自
    請求權人知有損害及賠償義務人時起，二年間不行使而消滅。」查系爭貨物之損
    害發生在八十九年九月二十六日，上訴人等二人於九十一年九月十三日提起本件
    訴訟，並未逾二年期間，故上訴人等二人之損害賠償請求權，並未罹於時效而消
    滅。
  (二)被上訴人等二人雖辯稱上訴人等二人之損害賠償請求權之時效期間仍應受民法第
    六百二十三條、公路法第五十四條規定之影響，縮短為一年，從而，上訴人之請
    求權業罹於時效而消滅云云。惟查民法第六百二十三條、公路法第五十四條之損
    害賠償構成要件、賠償金額、舉證方法及消滅時效期間與一般之侵權行為損害賠
    償請求權均不相同，上訴人等二人既非依民法第六百二十三條、公路法第五十四
    條之規定提起本件訴訟，而是依一般之侵權行為規定為本件請求之依據，則其請
    求權之消滅時效期間應適用一般侵權行為之消滅時效規定，自無民法第六百二十
    三條、公路法第五十四條有關一年消滅時效期間適用之餘地。被上訴人等二人辯
    稱上訴人之請求權業罹於時效而消滅云云，並無可採。
六、上訴人等二人所得請求賠償之損害金額：
  (一)查「IRIS光學系統（即系爭貨物）係非常精準以聚焦微粒，因IRIS之中心（多邊
    形鏡子與零件馬達）軸鬆動且鏡子毀損、聚焦雷射與探測器上部／下部損壞且控
    制板鬆動，IRIS業已無足夠之修復價值」此有託運人（ASM LITHOGRAPHY B.V.）
    所出具之檢測報告及公證報告之照片（見原審卷第一三三、一三四頁）可稽，足
    證系爭貨物已受損嚴重，而無法修復，證人蕭高敏亦證稱：「這是整組的功能，
    類似鏡頭（零組件）若鏡頭爆開就不能使用，所以已無殘值可言，這是精密機器
    損壞就無殘值」等語（見本院卷第一○一頁），益加可證系爭貨物已全部損壞。
  (二)系爭貨物（IRIS-6 INCH RETICLES UF）依其商業發票上之價格為NLG 158,400
    .00，再加計一成之必要費用即為NLG174,240.00，則依國外出口日期（八十九年
    九月廿一日）之外幣匯率為@12.31，此有發票、進口報單可證（見原審卷第一二
    六、一二七頁），基此，台積電公司就系爭貨物所受之損害為貳佰壹拾肆萬肆仟
    捌佰玖拾肆元（NLG174,240 X 12.31= NT$2,144,894）。中央產險公司、明台產
    險公司已依承保比例分別理賠台積電公司一百五十萬一千四百二十六元，三十二
    萬一千七百三十四元，並已受讓被保險人台積電公司就本件貨損所得主張之一切
    損害賠償請求權，此亦有代位求償收據在卷可稽（見原審卷第十三、六四頁），
    故上訴人等二人依保險法第五十三條及民法關於債權讓與之規定，請求被上訴人
    等二人連帶如數賠償，應屬有據。
  (三)五崧公司雖辯稱上訴人等二人所提原證八公證報告之照片，最末一頁右欄第一幀
    照片標籤所載之商業發票編號與原證四之商業發票編號，並不相同。顯見，原證
    四之商業發票，並非系爭貨物之商業發票，自不能作為系爭貨物價值之證明云云
    。惟查系爭貨物之品名係為「IRIS-6 INCH RETICLES UF」，此係與原審原證四
    商業發票、被上訴人所為報關之進口報單及公證報告所為記載之品名相同；又查
    ，公證報告所載之商業發票編號（Invoi ce Number)係載明：000000000；且查
    ，進口報單上之貨物價格亦與商業發票上之價格相同皆為NLG158,400.00，顯見
    原證四之商業發票顯足以為系爭貨物價格之證明。而公證報告之照片最末一頁（
    見原審卷第一三七頁）下方載有「Apr‧26‧2001攝於TSMC FAB」之字樣，顯
    係本件事故發生前所攝，該頁照片應非系爭貨物之照片，自不得單憑該非系爭貨
    物之照片內容即謂原證四之商業發票非系爭貨物之商業發票。
  (四)被上訴人等二人雖辯稱上訴人等二人所請求之一成必要費用部份，並不足採云云
    ，惟查：「損害賠償額之計算，係以到達港貨物完好市價減去貨物損害後在到達
    港市價。所謂到達港貨物完好市價，一般包含成本、保險、運費、關稅、管理費
    用以及合理利潤而言。在實務上，係得以商業發票價格加百分之十以為決定。」
    （參見楊仁壽所著之「海上貨損索賠」第七七至七九頁，原審卷第一六九至一七
    一頁）。台積電公司因系爭貨物損壞所受之損失除其成本外，尚包括保險、運費
    、關稅、管理費用等，其以商業發票價格加百分之十定其損害之總額，並無不當
    ，被上訴人等二人此部分抗辯不足採。
  (五)被上訴人等二人辯稱其得依公路法第六十四條之規定，主張單位限制責任（每件
    新台幣參仟元）云云，惟查：公路法第六十四條第二項之規定其適用條件有二：
    1.須係汽車或電車運輸業於公路上遇有行車事故而致人客傷亡或財物損失時始有
    適用；2.須託運人於託運前未聲明貨物之性質及價值始有適用。今系爭貨損係非
    發生於公路法第二條第一款所定之公路上，且五崧公司係非公路法第二條第十一
    款所稱之汽車或電車運輸業；另五崧公司係負責本件之報關程序，則其於託運前
    已可憑託運人所提供報關所須之文件中（商業發票、提單）中知悉系爭貨物之性
    質及價值，故本件並無公路法第六十四條第二項規定之適用，況上訴人等二人並
    非依公路法之規定為本件請求，被上訴人等二人此部分之抗辯自不足採。
  (六)被上訴人等二人又辯稱依據其與台積電公司之運送契約約定，其最高賠償金額以
    運費之一百倍為限云云，並提出報價單二份為證（見原審卷第六八至七十頁）。
    惟觀其第一份報價單之日期為民國八十七年七月一日，其上僅有五崧公司之簽章
    ，並無台積電公司之簽章，自難認台積電公司已就報價單備註欄內之賠償責任限
    制與五崧公司達成合意；而第二份報價單雖經台積電公司簽章，但其簽約日期為
    民國九十年四月四日，已在本案貨損發生之後，被上訴人等二人自不得據以主張
    賠償責任限制。故被上訴人等二人此部分之抗辯亦不足採。
七、綜上所述，五崧公司之受僱人甲○○因過失致上訴人等二人之被保險人台積電公
    司之系爭貨物受損，被上訴人等二人應對台積電公司負連帶賠償責任，而中央產
    險公司、明台產險公司已依承保比例分別理賠台積電公司一百五十萬一千四百二
    十六元、三十二萬一千七百三十四元，並已受讓被保險人台積電公司就本件貨損
    所得主張之一切損害賠償請求權，則上訴人等二人依民法第一百八十四條、第一
    百八十八條、保險法第五十三條及民法關於債權讓與之規定，請求被上訴人等二
    人連帶給付中央產險公司壹佰伍拾萬壹仟肆佰貳拾陸萬元；明台產險公司參拾貳
    萬壹仟柒佰參拾肆元及均自起訴狀繕本送達之翌日即九十一年九月二十六日起至
    清償日止，按年利率百分之五計算之利息，為有理由，應予准許。原審為上訴人
    等二人敗訴之判決，尚有未洽。上訴意旨指摘原判決不當，求予廢棄改判，為有
    理由。爰由本院予以廢棄改判，如主文第二項所示。又兩造均陳明願供擔保宣告
    准免假執行，經核均無不合，爰分別酌定相當擔保金額准許之。
八、因本案事證已臻明確，兩造其餘主張陳述及所提之證據，經審酌後認與判決結果
    無涉，爰不一一論述，附此敘明。
九、據上論結，本件上訴為有理由，爰判決如主文。
中　　　華　　　民　　　國　　九十三　　年　　　六　　　月　　 十六 　　日
                                  民事第十四庭
                                      審判長法  官  　張  宗  權
                                            法  官    陳  忠  行
                                            法  官    蕭  艿  菁
正本係照原本作成。
如不服本判決，應於收受送達後二十日內向本院提出上訴書狀，其未表明上訴理由者
，應於提出上訴後二十日內向本院補提理由書狀（均須按他造當事人之人數附繕本）
上訴時應提出委任律師或具有律師資格之人之委任狀；委任有律師資格者，另應附具
律師資格證書及釋明委任人與受任人有民事訴訟法第四百六十六條之一第一項但書或
第二項（詳附註）所定關係之釋明文書影本。
中　　　華　　　民　　　國　　九十三　　年　　　六　　　月　　 十七 　　日
　　　　　　　　　　　　　　　　　　　　　　書記官    尤  峰  惠
附註：
民事訴訟法第四百六十六條之一（第一項、第二項）：
對於第二審判決上訴，上訴人應委任律師為訴訟代理人。但上訴人或其他法定代理人
具有律師資格者，不在此限。
上訴人之配偶、三親等內之血親、二親等內之姻親，或上訴人為法人、中央或地方機
關時，其所屬專任人員具有律師資格並經法院認為適當者，亦得為第三審訴訟代理人
。
